臺灣高等法院臺中分院刑事判決
111年度上訴字第1081號
上  訴  人  臺灣臺中地方檢察署檢察官
被      告  李承學





義務辯護人  王士銘律師
上列上訴人因被告毒品危害防制條例案件，不服臺灣臺中地方法
院110年度訴緝字第174號，中華民國111年3月7日第一審判決（
起訴案號：臺灣臺中地方檢察署110年度偵字第3292、5461、845
3號；移送併辦案號：臺灣臺中地方檢察署110年度偵字第5236號
），提起上訴，本院判決如下：
    主  文
上訴駁回。
    理  由
一、本件原判決認定：
    李承學與陳惶昌2人（陳惶昌部分已由原審法院另行審結）
    均明知甲基安非他命、4-甲基甲基卡西酮、甲基-N,N-二甲
    基卡西酮、愷他命、硝甲西泮及硝西泮分別係屬毒品危害防
    制條例列管之第二級、第三級及第四級毒品，不得意圖營利
    而非法持有及販賣，竟與姓名、年籍均不詳、通訊軟體微信
    暱稱「（聖誕老公公人臉圖案）聖誕老公公營營」（下稱「
    聖誕老公公營營」）、通訊軟體Letstalk暱稱「OMG」即使
    用FACETIME帳號「winwin580000000oud.com」（下稱「OMG
    」）、通訊軟體紙飛機暱稱「叁」（下稱「叁」）等成年人
    及真實姓名年籍亦不詳之某成年男子，與其他同受「聖誕老
    公公營營」販賣毒品指示之其他不詳成年人共同意圖營利，
    分別基於販賣混合第三級毒品（內含第三級毒品4-甲基甲基
    卡西酮、甲基-N,N-二甲基卡西酮成分之毒咖啡包）【詳見
    下述㈠】；販賣第三級毒品愷他命、混合第三級毒品（內含
    第三級毒品4-甲基甲基卡西酮、甲基-N,N-二甲基卡西酮成
    分之毒咖啡包）、混合第二級、第三級、第四級毒品（內含
    第二級毒品甲基安非他命、第三級毒品硝甲西泮、第四級毒
    品硝西泮成分之毒咖啡包）【詳見下述㈡】之犯意聯絡，由
    陳惶昌自民國109年12月間某日起負責向「聖誕老公公營營
    」拿取上述等毒品轉交予其他下手或李承學供向購毒者交易
    ，李承學則自110年1月9日起，負責駕駛車牌號碼0000-00號
    自小客車（登記車主：賴柏儒）販賣上開等毒品以交付予購
    毒者，並約定李承學每販賣含有上開毒品成分之毒品咖啡包
    1包，可獲得新臺幣（下同）100元，每販賣2公克之愷他命
    ，可獲得200元，陳惶昌則負責補貨及回帳（即依購毒者購
    買內容將欲販售之毒品交予李承學，並收取李承學之販毒所
    得），每趟次可獲得500至1000元。李承學係以所持用如附
    表一編號5所示手機下載通訊軟體Letstalk與「OMG」聯繫，
    陳惶昌則以其持用如附表一編號9所示手機下載通訊軟體紙
    飛機與「叁」聯繫，「聖誕老公公營營」等上手復以通訊軟
    體訊息等方式散布販賣愷他命與前述等毒咖啡包廣告，並與
    購毒者確認約定販毒事宜後，由「OMG」以語音通話方式聯
    繫指示李承學先駕車前往臺中市北屯區榮德二路與松竹路交
    岔路口附近空地取貨與交回販毒所得，並交付購毒者毒品，
    李承學因此先後於110年1月11日下午5時39分許、同年1月12
    日下午1時27分許、同年1月12日下午5時38分許、同年1月13
    日下午2時21分許、同年1月14日上午9時52分許及同年1月14
    日晚上6時57分許，均駕駛上開車輛前往前述交岔路口附近
    空地，陳惶昌則依指示亦騎乘車牌號碼000-000號、型號：M
    ANY之普通重型機車與李承學會合，由陳惶昌將愷他命及前
    述等咖啡包交予李承學，再由李承學聽從指示販賣他人，李
    承學並當場將販毒所得轉交予陳惶昌。其等各次交易行為如
    下述：
    ㈠劉哲瑛於110年1月13日上午先以通訊軟體微信與暱稱「聖
      誕老公公營營」聯繫購毒事宜，並由陳惶昌負責向「聖誕
      老公公營營」收取毒品轉交集團成員後，劉哲瑛旋於該日
      上午11時許，在臺中市○○○路000號旁之統一便利商店，與
      陳惶昌、李承學、「聖誕老公公營營」等所屬販毒集團有
      犯意聯絡而依指示到場之不詳成年成員碰面，劉哲瑛即進
      入該成員所駕駛之不詳車輛後座，以3000元之價格購買含
      有第三級毒品4-甲基甲基卡西酮及甲基-N,N-二甲基卡西
      酮成分之毒品咖啡包6包（混合2種第三級毒品），其等交
      易完成後各自離去。嗣經警方於同日上午11時50分許，在
      臺中市○區○○○路000號旁執行守望勤務時，察覺劉哲瑛神
      情緊張，遂趨前表明身分並實施盤查，經劉哲瑛提出上開
      毒品咖啡包後為警當場查獲（此部分毒咖啡包6包經驗出
      確含有第三級毒品4-甲基甲基卡西酮、甲基-N,N-二甲基
      卡西酮，且第三級毒品4-甲基甲基卡西酮之純度為3.2%，
      檢驗前總純質淨重為1.1455公克及甲基-N,N-二甲基卡西
      酮之純度估算﹤1%，劉哲瑛所持有第三級毒品之純質淨重
      未達5公克以上，而由臺灣臺中地方檢察署檢察官以110年
      度偵字第5239號另為不起訴處分確定）。
    ㈡劉哲瑛遭查獲後遂配合警方偵辦，並同意由警方操作其使
      用之行動電話下載通訊軟體微信，因「聖誕老公公營營」
      以通訊軟體訊息等方式散布販賣愷他命與毒咖啡包（成分
      見下述）之廣告，於翌日（即14日）晚上9時13分許，警
      方即使用劉哲瑛之手機喬裝購毒者以同上方式聯繫購毒事
      宜，「OMG」旋以前述方式聯繫李承學，李承學已先於上
      開等時間、地點向陳惶昌取貨，並於該日晚上10時10分許
      駕駛上開車輛前往臺中市○區○○○街00號前，約定以1萬280
      0元之價格，販賣愷他命4公克及6包毒品咖啡包予佯裝購
      毒者之警員，旋經在場埋伏之員警當場逮捕而未遂。嗣經
      警對李承學執行附帶搜索，當場扣得如附表一編號1至2所
      示毒品咖啡包33包（其中如附表一編號1所示日文圖案包
      裝【內含紫色粉末】毒咖啡包21包，經檢出內含第三級毒
      品4-甲基甲基卡西酮、甲基-N,N-二甲基卡西酮成分【混
      合2種第三級毒品】；如附表一編號2所示哈密瓜圖案包裝
      【內含綠色粉末】毒品咖啡包12包，經檢出內含第二級毒
      品甲基安非他命、第三級毒品硝甲西泮、第四級毒品硝西
      泮成分【混合第二、三、四級毒品】）、如附表一編號3
      所示愷他命2包、如附表一編號5所示李承學持有聯繫使用
      之手機1支。
    ㈢嗣經李承學配合警方供出上手，為警循線追查，復持臺灣
      臺中地方法院法官核發之搜索票於110年2月3日上午11時
      許，在陳惶昌位於臺中市○○區○○路00號之住處執行搜索並
      當場逮捕陳惶昌，扣得如附表一編號6、7所示毒咖啡包共
      20包（其中如附表一編號6所示娃娃圖示粉紅色包裝【內
      含紫色粉末】10包，經檢出含有第三級毒品4-甲基甲基卡
      西酮、甲基-N,N-二甲基卡西酮成分【混合2種第三級毒品
      】；如附表一編號7所示黃色迷彩紋包裝10包，經檢出含
      有第三級毒品4-甲基甲基卡西酮、甲基-N,N-二甲基卡西
      酮及硝甲西泮成分【混合3種第三級毒品】）、如附表一
      編號9所示陳惶昌持有聯繫使用之行動電話1支。
    原審因而判決「李承學共同犯販賣第三級毒品而混合二種以
    上之毒品罪，處有期徒刑壹年捌月；扣案如附表一編號5所
    示之物沒收之；未扣案犯罪所得新臺幣壹萬壹仟元沒收，於
    全部或一部不能沒收或不宜執行沒收時，追徵其價額。又共
    同犯販賣第二級毒品而混合二種以上之毒品未遂罪，處有期
    徒刑貳年貳月；扣案如附表一編號2所示之物均沒收銷燬之
    ；扣案如附表一編號1、3、5所示之物均沒收之。應執行有
    期徒刑貳年拾月；沒收部分併執行之。」
二、按上訴得對於判決之一部為之；未聲明為一部者，視為全部
    上訴，刑事訴訟法第348條第1項定有明文。又現行刑法沒收
    新制於104年12月30日修正公布、105年7月1日施行，刪除第
    34條沒收為從刑之規定，將沒收重新定性為「刑罰及保安處
    分以外之法律效果，具有獨立性，而非刑罰（從刑）」。而
    為使犯罪行為人不得保有不法利得，認沒收本質為「準不當
    得利的衡平措施」。又修正後刑法基於沒收具備獨立性，亦
    規定得由檢察官另聲請法院為單獨沒收之宣告（刑法第40條
    第3項、刑事訴訟法第259條之1、第455條之34至37參照）。
    因而在訴訟程序中沒收即得與罪刑區分，已非從屬於主刑之
    從刑。本件檢察官僅就原判決沒收部分聲明上訴（即原判決
    附表一編號4之電子磅秤未予宣告沒收部分，請求宣告沒收
    ），本於沒收之獨立性，其僅就沒收部分聲明上訴自屬合法
    ，且上訴之效力亦不及於原判決其他罪刑部分。因此，本件
    審理範圍，僅及於原判決沒收部分，先予敘明。
三、按犯第4條至第9條、第12條、第13條或第14條第1項、第2項
    之罪者，其供犯罪所用之物，不問屬於犯罪行為人與否，均
    沒收之，毒品危害防制條例第19條第1項定有明文。經查：
　㈠扣案如附表一編號4所示之物，被告李承學（下簡稱被告）於
    警詢時供稱略以：該電子磅秤為購買毒品時秤重所用，怕被
    人欺騙等語（參3292偵卷第15頁），而被告經警採尿送驗後
    呈4-甲基甲基卡西酮之陽性反應（參3292號偵卷第109頁，
    委託尿液檢驗代號與真實姓名對照表；8453號偵卷第247頁
    ，正修科技大學超微量研究中心出具之尿液檢驗報告），足
    見被告確有施用毒品行為無誤，是被告上揭關於電子磅秤是
    其購買毒品時所用之物等供述內容自屬可採。又本案被告等
    人販賣毒品之手法係先由同案被告陳惶昌受暱稱「聖誕老公
    公營營」等共犯之販賣毒品指示、取得毒品後，將毒品交付
    予被告，再由被告聽從指示將毒品販賣與他人（此經原判決
    詳予認定犯罪事實如前，檢察官對之並未爭執，亦未提起上
    訴），是被告於本案之販賣毒品行為過程中，並無秤重、分
    裝毒品之行為，自亦無利用電子磅秤之必要。綜據上述，堪
    認該電子磅秤確與被告本案販賣毒品犯行無關，而不應宣告
    沒收。
　㈡至如附表一其餘各編號之物，或經原判決分別於被告各該罪
    科刑項下予以宣告沒收或沒收銷燬之，或係同案被告陳惶昌
    為相關犯行所用之物，已於陳惶昌審結時一併處理，而不予
    宣告沒收，另被告於本案因犯罪所得財物亦同予宣告沒收等
    節，均經原判決詳予說明在案（參原判決第12至14頁，沒收
    部分之理由說明），檢察官就此部分亦不爭執，爰不予贅載
    。
　㈢綜上，本件檢察官針對原判決沒收部分提起上訴，主張如附
    表一編號4之電子磅秤係被告基於營利之意思而販入本案毒
    品咖啡包所用之物，請求依毒品危害防制條例第19條第1項
    規定，將該電子磅秤予以宣告沒收，並無理由，應予駁回。
四、被告經合法傳喚，無正當理由不到庭，爰不待其陳述，逕行
    判決。
據上論結，應依刑事訴訟法第371條、第368條，判決如主文。
本案經檢察官林依成提起公訴及檢察官郭靜文移送併辦，檢察官
張凱傑提起上訴，檢察官王清杰到庭執行職務。
中　　華　　民　　國　　111 　年　　7 　　月　　27　　日
            刑事第七庭    審判長法  官  梁  堯  銘
                                法  官  張  智  雄
　　　　　　　　　　　　　　　　法  官  王  鏗  普
以上正本證明與原本無異。　　　　　　　　　　　　　　　　
如不服本判決，應於收受送達後20日內向本院提出上訴書狀，其
未敘述上訴理由者，並得於提起上訴後20日內向本院補提理由書
（均須按他造當事人之人數附繕本）「切勿逕送上級法院」。因
疫情而遲誤不變期間，得向法院聲請回復原狀。
                               書記官  周  巧  屏
　　　　　　　　　　　　　　　 
中　　華　　民　　國　　111 　年　　7 　　月　　27　　日
附表一：
編號 物品名稱 數量 備註  1 日文圖案白色包裝咖啡包（內含紫色粉末） 21包 鑑定含有第三級毒品4-甲基甲基卡西酮及甲基-N,N-二甲基卡西酮（衛生福利部草屯療養院草療鑑字第1100100215號鑑驗書，原審卷第129至第131頁）  2 哈密瓜圖案白色包裝咖啡包（內含綠色粉末） 12包 鑑定含有第二毒品甲基安非他命、第三級毒品硝甲西泮、第四級毒品硝西泮（衛生福利部草屯療養院草療鑑字第1100100215號鑑驗書，原審卷第129至第131頁）；鑑定含有第二毒品甲基安非他命、第三級毒品硝甲西泮、第四級毒品硝西泮（衛生福利部草屯療養院草療鑑字第1100100216號鑑驗書，原審卷第133至第135頁）  3 愷他命 2包 鑑定含有第三級毒品愷他命（衛生福利部草屯療養院草療鑑字第1100100215號鑑驗書，原審卷第129至第131頁）；鑑定含有第三級毒品愷他命（衛生福利部草屯療養院草療鑑字第1100100216號鑑驗書，原審卷第133至第135頁）  4 電子磅秤 1個 無（原審卷第149頁，扣案物品清單）  5 IPhone手機 1支 IMEI：000000000000000（原審卷第149頁，扣案物品清單）  6 娃娃圖示粉紅色包裝咖啡包（內含紫色粉末） 10包 鑑定含第三級毒品4-甲基甲基卡西酮及甲基-N,N-二甲基卡西酮（衛生福利部草屯療養院草療鑑字第1100200062號鑑驗書，原審卷第137頁）；鑑定含第三級毒品4-甲基甲基卡西酮及甲基-N,N-二甲基卡西酮（衛生福利部草屯療養院草療鑑字第1100200063號鑑驗書，原審卷第139至第140頁）  7 黃色迷彩包裝咖啡包（內含綠色粉末） 10包 鑑定含第三級毒品4-甲基甲基卡西酮及甲基-N,N-二甲基卡西酮、硝甲西泮（衛生福利部草屯療養院草療鑑字第1100200062號鑑驗書，原審卷第137頁）；鑑定含第三級毒品4-甲基甲基卡西酮及甲基-N,N-二甲基卡西酮、硝甲西泮（衛生福利部草屯療養院草療鑑字第1100200063號鑑驗書，原審卷第139至第140頁）  8 IPhone12手機 1支 IMEI：000000000000000（原審卷第149頁，扣案物品清單）  9 IPhone6S手機 1支 IMEI：00000000000000（原審卷第149頁，扣案物品清單）